臺灣臺北地方法院刑事判決　　　　　　 96年度交易字第472號
公　訴　人　臺灣臺北地方法院檢察署檢察官
被　　　告　乙○○
上列被告因業務過失傷害案件，經檢察官提起公訴（96年度偵字
第14289號），本院判決如下：
    主  文
乙○○從事業務之人，因業務上之過失傷害人致重傷，處有期徒
刑捌月，減為有期徒刑肆月，如易科罰金以新臺幣壹仟元折算壹
日。
    事  實
一、乙○○任職於大有巴士股份有限公司，以駕駛營業大客車為
    業，為從事駕駛業務之人，其於民國九十六年一月三十一日
    上午六時許，駕駛車號AH-698號二六三路營業大客車，沿台
    北市萬華區○○○路西向東方向行駛，行經同前區○○○路
    ○段與艋舺大道口欲左轉進入艋舺大道時，明知汽車行駛時
    ，駕駛人應注意車前狀況，並應隨時採取必要之安全措施，
    且汽車行駛至交岔路口，其行進、轉彎應遵守燈光號誌，而
    依當時為天候晴、光線為日間自然光、路面鋪設柏油、乾燥
    、無缺陷、無障礙物且視距良好、行車管制號誌正常等情形
    ，並無不能注意之情事，而斯時和平西路往艋舺大道之左轉
    綠燈尚未亮起，行人甲○○正在和平西路口行人穿越道前方
    約六公尺處由西往東方向步行，乙○○竟疏未注意及此，猶
    貿然前行左轉，致其所駕駛車輛之右前側撞及甲○○後腦部
    ，甲○○因而倒地受有頭部外傷、左側枕骨骨折、兩側大腦
    小腦多處腦挫傷出血、右側急性硬腦膜下血腫、右側二至八
    肋骨骨折併血胸、癲癇、溶血性貧血等傷害，經醫治後仍造
    成甲○○處於嚴重痴呆及左側肢體偏癱等重大難治之重傷害
    結果。乙○○於肇事後在有偵查犯罪職權之公務員或機關知
    悉其犯行前，即停留在現場向至該處處理車禍之員警鍾忠紘
    表明其為肇事者，而自首並接受裁判。
二、案經甲○○訴由臺灣台北地方法院檢察署檢察官偵查後起訴
    。
    理  由
一、訊據被告乙○○就其有於前述時、地違規左轉，因而撞及告
    訴人，並使其受有上述重傷害之事實，已於偵訊及本院審理
    時坦承不諱，並有道路交通事故現場圖、交通事故談話紀錄
    表、道路交通事故調查報告表（一）、（二）、艋舺大道與
    和平西路口號誌運作情形表各一紙，現場及車況照片共三二
    張在卷可稽，足見被告前開自白確與事實相符，應堪採信。
    再案發當時天候晴、光線為日間自然光、路面鋪設柏油、乾
    燥、無缺陷、無障礙物且視距良好、行車管制號誌正常乙節
    ，有前述道路交通事故調查報告表附卷為憑，可見被告當時
    並無不能注意之情形。再告訴人甲○○確因本件車禍受有前
    揭傷害，並有台北市立聯合醫院和平院區出具之診斷證明書
    共三張存卷可參，而告訴人目前需看護二十四小時照顧，已
    領有極重度之多重障礙（肢吞癡）身心障礙手冊，亦有前述
    診斷證明書及身心障礙手冊各一紙附卷可證，足見甲○○所
    受之傷害，已達重大難治之重傷害程度。次按，汽車行駛時
    ，駕駛人應注意車前狀況，並隨時採取必要之安全措施；又
    汽車行駛至交岔路口，其行進、轉彎，應遵守燈光號誌之指
    揮，道路交通安全規則第九十四條第三項、第一百零二條第
    一項第一款分別定有明文。被告既然駕駛汽車上路，依法自
    應負有前開注意義務。而當時光線及路況良好，被告又以駕
    駛公共汽車為業，交通活動甚為頻繁，自無不能注意之情事
    ，惟被告卻未注意左轉綠燈尚未亮起，且告訴人正在前方行
    人穿越道前步行，即貿然左轉，因此撞及告訴人，致生本件
    車禍，足見被告確有過失甚明。又告訴人因為上述車禍，方
    受有如前所述之重傷害，則上開重傷害與被告之過失行為間
    ，具有相當因果關係存在，亦屬明確。末查，被告於本件車
    禍發生後，在有偵查犯罪權限之機關或公務員發覺其犯罪前
    ，留在現場向前來處理車禍事宜之員警鍾忠紘承認係其駕車
    發生前揭車禍，並進而接受裁判，有臺北市政府警察局萬華
    分局九十六年九月七日北市警萬分刑字第09633245800 號函
    一份存卷可查，可知被告已符合自首之規定。綜上所述，本
    件事證明確，被告犯行堪以認定。
二、核被告乙○○所為，係犯刑法第二百八十四條第二項後段之
    業務過失致重傷害罪。被告於肇事後，在有偵查犯罪職權之
    公務員知悉前，即向警員鍾忠紘表明其為肇事者而自首並接
    受裁判，已如前述，自應依刑法第六十二條前段之規定減輕
    其刑。起訴書雖認被告行經行人穿越道未依規定讓行人優先
    通行，因而致行人受傷，應依道路交通管理處罰條例之規定
    加重其刑，惟被告始終供稱告訴人當時未行走在人行穿越道
    上，有前述談話紀錄表、警偵訊及本院歷次筆錄附卷為憑，
    再參酌臺北市政府警察局交通警察大隊在道路交通事故初步
    分析研判表內記載行人倒地位置距離行人穿越道六點四公尺
    ，而觀諸現場照片中告訴人倒地及留有血跡之位置，均在人
    行穿越道前方約六公尺處，人行道至告訴人倒地地點之間亦
    無告訴人遭推撞挪移或彈跳墜地之拖地痕或散落物，故本案
    尚無足夠證據證明告訴人係在人行穿越道遭撞擊，故起訴書
    上開意旨尚有誤會，附此說明。爰審酌被告案發時年紀為四
    十五歲，前未曾有任何前科紀錄，有台灣高等法院被告前案
    紀錄表一份在卷可參，足見其素行良好，再參酌被告違反號
    誌左轉，固應非難，但被告於案發期間行車時速在十八至三
    十七公里之間，有行車紀錄分析報告一紙在卷可稽，可見被
    告業已減速慢行，惟被告之過失行為使告訴人受有重大難治
    之嚴重傷害，對告訴人及其家屬造成難以磨滅之損害，但考
    量被告於犯罪後坦承犯行，表示悔意，態度尚可等一切情狀
    ，量處如主文所示之刑，並諭知易科罰金之折算標準。末按
    ，中華民國九十六年罪犯減刑條例於九十六年六月十五日通
    過，並自九十六年七月十六日開始施行，查被告之犯罪行為
    係在九十六年四月二十四日以前所為，且經本院宣告有期徒
    刑一年六月以下之刑，而無前述條例第三條規定不予減刑之
    情形，合於減刑之條件，應依該條例第二條第一項第三款規
    定減其刑期如主文所示，並依前述規定諭知易科罰金之折算
    標準。
據上論斷，應依刑事訴訟法第二百八十四條之一、第二百九十九
條第一項前段，刑法第二百八十四條第二項後段、第六十二條前
段、第四十一條第一項前段，刑法施行法第一條之一，中華民國
九十六年罪犯減刑條例第二條第一項第三款、第七條第一項、第
九條，判決如主文。
本案經檢察官黃珮瑜到庭執行職務。
中　　華　　民　　國　　96　　年　　10　  月　　22　　日
                    臺灣台北地方法院交通法庭
                                 法　官　游士珺
上正本證明與原本無異。
如不服本判決，應於判決送達後10日內向本院提出上訴狀（應抄
附繕本）。告訴人或被害人如對於本判決不服者，應具備理由請
求檢察官上訴，其上訴期間之計算係以檢察官收受判決正本之日
期為準。
                                 書記官  林素霜
中　　華　　民　　國　　96　　年　　10　　月　　23　　日
附錄本案論罪科刑法條全文
中華民國刑法第284條
因過失傷害人者，處6月以下有期徒刑、拘役或500元以下罰金，
致重傷者，處1年以下有期徒刑、拘役或500元以下罰金。
從事業務之人，因業務上之過失傷害人者，處1年以下有期徒刑
、拘役或1千元以下罰金，致重傷者，處3年以下有期徒刑、拘役
或2千元以下罰金。
